【裁判字號】    95,訴,1335
【裁判日期】    950322
【裁判案由】    給付貨款
【裁判全文】
臺灣臺北地方法院民事判決              95年度訴字第1335號
原      告  陽鼎實業股份有限公司
法定代理人  乙○○
訴訟代理人  丙○○
被      告  烽鼎工程股份有限公司
兼
法定代理人  甲○○
上列當事人間給付貨款事件，本院於95年3月8日言詞辯論終結，
判決如下：
    主  文
被告應連帶給付原告新台幣壹佰陸拾柒萬玖仟陸佰參拾壹元，及
自民國九十四年九月一日起至清償日止，按年息百分之二十計算
之利息。
被告烽鼎工程股份有限公司應給付原告新台幣貳萬貳仟參佰陸拾
陸元及自民國九十五年二月二十四日起至清償日止，按年息百分
之五計算之利息。
被告應連帶給付原告新台幣參拾參萬伍仟玖佰貳拾陸元。
原告其餘之訴駁回。
訴訟費用由被告連帶負擔百分之九十九；餘由被告烽鼎工程股份
有限公司負擔。
本判決原告勝訴部分，於原告以新台幣陸拾捌萬元供擔保後，得
假執行。
原告其餘假執行之聲請駁回。
    事實理由
一、程序方面：
（一）按當事人得以合意定第一審管轄法院。但以關於由一定法
      律關係而生之訴訟為限，民事訴訟法第24條第1項定有明
      文。本件兩造約定由本院為第一審管轄法院，有設備合約
      （下稱系爭合約）第30條可按，本院自有管轄權。
（二）按訴狀送達後，原告不得將原訴變更或追加他訴，但不甚
      礙被告之防禦及訴訟之終結者不在此限，民事訴訟法第25
      5條第1項第7款定有明文。本件原告原起訴請求：1、被告
      應連帶給付原告新台幣（下同）1,679,631元，及自民國
      94年9月1日起至清償日止，按年息20%計算之利息；2、被
      告應連帶給付原告懲罰性違約金6,475,000元；3、願供擔
      保請准宣告假執行。嗣於95年2月23日追加請求被告烽鼎
      工程股份有限公司（下稱烽鼎公司）應給付原告22,366元
      及自訴狀繕本送達之翌日起至清償日止，按年息5%計算之
      利息。經核原告提起之追加之訴，係在本院第1次言詞辯
      論期日（95年3月8日）前，且距前開言詞辯論期日，尚有
      13日，顯無礙於被告之防禦及訴訟之終結，揆諸前揭說明
      ，應予准許。
（三）被告經合法通知，未於言詞辯論期日到場，亦未提出書狀
      作何聲明或陳述，核無民事訴訟法第386條所列各款情形
      ，應依原告之聲請，由其一造辯論而為判決。
二、原告起訴主張：
（一）被告烽鼎公司於94年1月5日向原告購買「環球購物中心」
      需用風機、排煙設備等乙批，貨款總價為6,475,000元（
      含稅），依系爭合約第4條付款辦法之約定：「1.工程施
      工期間甲方（即被告烽鼎公司）付款辦法，於每月30 日
      前（含）計價，每月15日請款。A.無訂金。B.依實際交貨
      進度逐月計價甲方付款1.定金10﹪，交貨前兌現2.貨到付
      款80﹪，票期60天。C.領款同時乙方需出具10﹪銀行本票
      予甲方，保固結束由乙方領回，驗收款10﹪，票期60天，
      消檢通過後付款。D.自消檢通過後，甲方之業主於180 日
      內未驗收視同正式驗收。」原告已依約將貨品全數交付完
      畢，環球購物中心亦經消檢通過，目前亦在使用中，然被
      告於94年8月31日即有29,626元未為給付，依系爭合約第9
      條、第15條之約定，全部貨款應視為全部到期，被告應將
      剩餘貨款1,679,631元付清，並應給付原告自94年9月1日
      起至清償日止，按年息20%計算之遲延利息。又依系爭合
      約第11條違約罰則之約定，雙方對本合約中任何1條若有
      不履行或不完全履行情況時，均視同違約，違約者必須賠
      償合約金額之罰金（即6,475,000元）給予對方，原告自
      亦可向被告請求上述懲罰性違約金6,475,000元。而被告
      甲○○係為系爭合約之連帶保證人，依系爭合約第13條之
      約定，應與主債務人即烽鼎公司連帶就同一債務負責。
（二）被告烽鼎公司曾於93年2至4月間另向原告購買「國父紀念
      館工程」需用風機設備等乙批，貨款總價為223,651元，
      原告已全數交貨完畢，惟被告尚有尾款22,366元未為給付
      。
（三）聲明：
   1、被告應連帶給付原告1,679,631元，及自94年9月1日起至
      清償日止，按年息20%計算之利息；
   2、被告烽鼎公司應給付原告22,366元及自訴狀繕本送達之翌
      日起至清償日止，按年息5%計算之利息。
   3、被告應連帶給付原告懲罰性違約金6,475,000元。
   4、願供擔保請准宣告假執行。
三、經查：原告主張被告烽鼎公司於94年1月5日向其購買「環球
    購物中心」需用風機、排煙設備等乙批，貨款總價為6,475,
    000元（含稅），依系爭合約第4條付款辦法之約定，原告已
    依約將貨品全數交付完畢，環球購物中心亦經消檢通過，目
    前亦在使用中，然被告於94年8月31日即有29,626元未為給
    付，依系爭合約第9條、第15條之約定，全部貨款應視為全
    部到期，被告應將剩餘貨款1,679,631元付清，並應給付原
    告自94年9月1日起至清償日止，按年息20%計算之遲延利息
    。而被告甲○○係為系爭合約之連帶保證人，依系爭合約第
    13 條之約定，其應與主債務人即烽鼎公司連帶就同一債務
    負責。再被告烽鼎公司曾於93年2至4月間另向原告購買「國
    父紀念館工程」需用風機設備等乙批，貨款總價為223,651
    元，原告亦已全數交貨完畢，惟被告尚有尾款22,366元未為
    給付等情，業據原告提出設備合約、帳款明細、發票、送貨
    單等件為證，核屬相符，又被告於95年2月9日收受本院通知
    ，有本院之送達證書可按，然於言詞辯論期日不到場，亦未
    提出任何書狀爭執，依民事訴訟法第280條第3項規定應視同
    自認，故堪信原告此部分之主張為真實。
四、原告另依系爭合約第11條違約罰則之約定，主張因被告違約
    須賠償系爭合約金額之違約金（即6,475,000元）等語。惟
    ：
（一）按「約定之違約金額過高者，法院得減至相當之數額。」
      民法第252條定有明文；違約金契約亦為契約之一，依契
      約自由原則，當事人約定之金額，無論高低，皆有其自由
      ，法院不得干涉，此在法國民法第1152條及日本民法420
      條均有明文，然而如固執此一原則，有時對債務人未免保
      護不周，因於訂約之際，債權人所要求之違約金，往往過
      高，而債務人又不得不忍受，否則當時若竟拒絕，則一似
      自始即存心不履行債務，故為表示履行之決心，縱金額過
      高，亦毅然接受，豈知此一色厲內荏之弱點，即為債權人
      所利用，將違約金之數額，從高約定，無異巧取利益，故
      我國民法乃仿德（民法343條第1項）、瑞（第163條第3項
      ）立法例，允許法院為之酌減。可知，我國民法係採違約
      金過高者，得由法院減至相當數額，以保護債務人利益之
      立法例，而非完全由當事人依契約自由原則定之。再約定
      之違約金如有過高情事，法院即得依此規定核減至相當之
      數額，並無應待至債權人請求給付後始得核減之限制，此
      項核減，法院得以職權為之，亦得由債務人訴請法院核減
      （最高法院79年度台上字第1612號判例意旨參照），是我
      國民法第252條之規定，除賦予債務人得請求法院予以酌
      減之權利外，並賦予法院介入之職權，以期求得當事人間
      真正公平之結果。次按「約定利率，超過週年百分之二十
      者，債權人對於超過部分之利息，無請求權。」民法第20
      5條亦定有明文。
（二）原告主張因被告違約未如期給付上開金額，其無法運用該
      筆金錢做生意，且要向人貸款，致其受有損失等語，然查
      依系爭合約第11條，兩造固有違約者必須賠償合約金額之
      罰金（即6,475,000元）之約定，惟就系爭合約之總金額
      6,475,000元，被告未依約履行之部分如上所述僅有1,679
      ,631 元，尚非全部債務均未履行，且未履行之始期係自
      94年8月31日起，又原告因被告遲延給付所受之損失，乃
      原告無法即時運用該筆金錢從事生意，並要向他人貸款所
      受之損失，此外，復無其他證據證明原告尚有其他之損失
      ，本院爰斟酌被告積欠之金額（1,679,631元）、期間、
      被告若能如期履行時，原告可即時運用該筆資金及其他一
      般客觀事實、社會經濟狀況等情，認為原告主張之違約金
      金額應以被告所積欠之金額，並按民法第205條規範之利
      率上限年息20%計算，即335,926元（計算式：1,679,631
      元x20%=335,926元，元以下四捨五入）為適當，逾此部分
      之請求，則無理由，不應准許。
五、綜上所述，原告本於系爭合約之法律關係，請求被告連帶給
    付1,679,631元，及自94年9月1日起至清償日止，按年息20%
    計算之利息；並依買賣關係，請求被告給付風機設備之貨款
    223,651元，及自訴狀繕本送達之翌日起（即95年2月24日）
    至清償日止，按年息5%計算之利息，另請求被告應連帶給付
    懲罰性違約金335,926元部分，為有理由，應予准許，逾此
    部分之請求，則無理由，應予駁回。
六、原告陳明願供擔保，聲請宣告假執行，經核其勝訴部份，合
    於法律之規定，爰酌定相當之擔保金額宣告之；其餘假執行
    之聲請，因訴之駁回而失所依附，不予准許。
七、結論：本件原告之訴，為一部有理由，一部無理由，並依民
    事訴訟法第385條第1項前段、第79條、第85條第2項、第390
    條第2項，判決如主文。
中    華    民    國    95    年    3    月     22    日
                  民事第四庭    法  官  陳邦豪
以上正本係照原本作成。
如對本判決上訴，須於判決送達後二十日之不變期間內，向本院
提出上訴狀。
中    華    民    國    95    年    3    月     22    日
                                書記官  薛德芬


司法院資訊處製作；財團法人民間司法改革基金會備份。
